【裁判字號】    88,易,3658
【裁判日期】    890119
【裁判案由】    違反動產擔保交易法
【裁判全文】
臺灣高雄地方法院刑事判決                        八十八年度易字第三六五八號
    公  訴  人  臺灣高雄地方法院檢察署檢察官
    被      告  甲○○
右列被告因違反動產擔保交易法案件，經檢察官提起公訴（八十八年度偵字第一七四
二八號），本院判決如左：
    主  文
甲○○動產擔保交易之債務人，意圖不法之利益，將標的物出質，致生損害於債權人
，處有期徒刑伍月，如易科罰金，以參佰元折算壹日。緩刑貳年。
    事  實
一、甲○○於民國八十七年八月十四日（起訴書誤植為八十六年十一月八日），依動
    產擔保交易法所規定之附條件買賣方式，在高雄縣鳳山市○○路○段五○一號，
    向朝欽實業股份有限公司（下稱朝欽公司），購買車牌號碼ＹＷ－六二四一號自
    用小客車乙輛，為動產擔保交易之債務人，並約定總價額（同時計入六年期之利
    息）新台幣（下同）七十一萬二千六百五十六元，自八十七年九月十五日起，至
    九十三年八月十五日止，每月為一期，共分七十二期，除頭期款繳付一萬元外，
    每期付款九千八百九十八元，並約定標的物存放地點為高雄市三民區○○○路九
    五巷三號七樓之二，而在本件附條件買賣價金未完全清償之前，甲○○僅得依約
    占有使用，不得任意遷移、出賣、出質、移轉或為其他處分。詎甲○○取得上開
    自用小客車後，僅付款五期，自八十八年二月十五日起，即拒不給付款，連同利
    息部分尚欠六十五萬三千一百六十六元，並意圖為自己不法之利益，於八十七年
    十月三十日，即在高雄市苓雅區○○○路一三九號，將該車出質予正統當舖，借
    得十萬元，並由該當舖遷往高雄不詳之地點，致朝欽公司追索無著而受有損害。
二、案經朝欽公司訴由台灣高雄地方法院檢察署檢察官偵查起訴。
    理  由
一、訊據被告甲○○固對於右揭時、地將上開自用小客車出質之事實坦承不諱，惟矢
    口否認有何違反動產擔保交易法犯行，辯稱：伊不知出質之行為係違法的云云。
    然查，右揭事實業據告訴人之代理人李美蓉、乙○○分別於偵查及本院調查程序
    中指訴甚詳，並經證人李聯興於偵查中證述明確。又不得因不知法律而免除刑事
    責任，刑法第十六條前段定有明文，是以尚無法據被告上開所辯即為被告有利之
    認定甚明。綜上，被告所辯顯係事後避重就輕之詞，不足採信，此外復有附條件
    買賣契約書、汽車分期付款申購書（附於偵查卷）、正統當舖當票（附於本院卷
    ）各一紙在卷可稽，本案事證已臻明確，被告右揭犯行洵堪認定，應依法論科。
二、核被告所為，係犯動產擔保交易法第三十八條之罪。又公訴人雖指被告係意圖為
    自己不法之利益，將上開自用小客車遷移，而認觸犯動產擔保交易法第三十八條
    之罪嫌等語，惟查，被告除將該自用小客車遷移原約定存放地點外，並已將該車
    輛出質於正統當舖，是被告之行為實已達出質標的物之行為，而非僅止於遷移標
    的物之行為，然遷移行為與出質行為二者間為階段性之關係，遷移行為為出質行
    為所當然吸收而不另論罪，且本院就被告出質標的物行為亦得予以審究，併此敘
    明。爰審酌被告並無任何前科紀錄，有台灣高雄地方法院檢察署刑案資料查註紀
    錄表及本院被告全國前案紀錄表在卷可按，素行尚稱良好，且與告訴人達成民事
    和解，有和解書乙紙附卷足憑及犯後已大部分坦承犯行、尚具悔意等一切情狀，
    量處如主文所示之刑，並諭知易科罰金折算之標準，以資儆懲。查被告未曾受有
    期徒刑以上刑之宣告，此有上開刑案資料查註紀錄表及全國前案紀錄表附卷可查
    ，因一時失慮，偶罹刑典，是經此刑之宣告後，應知警惕而無再犯之虞，本院因
    認暫不執行其刑為當，併予以宣告緩刑二年，以啟自新。
據上論斷，應依刑事訴訟法第二百九十九條第一項前段，動產擔保交易法第三十八條
，刑法第十一條前段、第四十一條、第七十四條第一款，罰金罰鍰提高標準條例第一
條前段、第二條，判決如主文。
本案經檢察官李門騫到庭執行職務。
中    華    民    國    八十九    年      一        月        十九      日
                              臺灣高雄地方法院刑事第三庭
                                  法  官  王  美  玲
右為正本，係照原本作成，證明與原本無異。
如不服本判決，應於判決送達後十日內，向本院提出上訴狀。
                                  書記官  楊  真  芬
中    華    民    國    八十九    年      一        月        十九      日
附錄本判決論罪科刑之法條：
動產擔保交易法第三十八條
動產擔保交易之債務人，意圖不法之利益，將標的物遷移、出賣、出質、移轉、抵押
或為其他處分，致生損害債權人者，處三年以下有期徒刑、拘役或科或併科六千元以
下之罰金。


司法院資訊處製作；財團法人民間司法改革基金會備份。
